臺灣高等法院交通事件裁定　　　　　　　　　　　　九十三年度交抗字第六九七號
　　抗　告　人
　　即受處分人　甲○○
右抗告人因違反道路交通管理處罰條例案件，不服臺灣桃園地方法院九十三年度交聲
字第八三號，中華民國九十三年八月十一日裁定，提起抗告，本院裁定如左：
    主  文
原裁定撤銷，發回臺灣桃園地方法院。
    理  由
一、按汽車駕駛人轉彎時，轉彎車不讓直行車先行，處二百元以上六百元以下罰鍰，
    並應記違規點數一點，道路交通管理處罰條例第四十八條第六款、第六十三條第
    一項第一款定有明文。又汽車駕駛人，駕駛汽車肇事致人受傷或死亡，應即採取
    救護或其他必要措施，並向警察機關報告，不得駛離，違者吊扣其駕照三個月至
    六個月，逃逸者吊銷駕駛執照，同條例第六十二條第一項亦有明定。而依上開規
    定吊銷駕駛執照者，終身不得考領駕駛執照，同條例第六十七條第一項亦有明文
    。
二、原處分意旨略以：抗告人即受處分人甲○○於民國九十二年十月二十五日一時五
    十八分許，駕駛車牌號碼Ｔ九—○四四九號自用小客車，行經桃園縣楊梅鎮○○
    路、大平街口時，由太平路左轉往秀才路方向行駛，與在大模路直行往秀才路方
    向行駛由黃文智所駕駛之車牌號碼Ｗ三—五六九○號自小客車發生車禍，致當時
    乘坐在車牌號碼Ｗ三—五六九○號自小客車之張偉麗受傷，惟受處分人見狀未即
    時下車處理，旋即駕車逃逸，桃園縣警察局楊梅分局勤務中心接獲通報後，派員
    前往處理，警員循線在桃園縣楊梅鎮○○街四十二號前查獲受處分人。原舉發機
    關因認受處分人有：(一)轉彎車不讓直行車先行(二)肇事致人受傷後逃逸之違規事實
    ，而填製桃警局交字第Ｄ一Ａ○二七二五○號舉發違反道路交通管理事件通知單
    舉發。嗣受處分人於通知單上所載應到案日期前向原處分機關即交通部公路總局
    新竹區監理所中壢監理站申訴，經原處分機關調查結果仍認受處分人有上開違規
    行為，乃依道路交通管理處罰條例第四十八條第六款、第六十二條第一項、第六
    十三條第一項第一款之規定，於九十三年二月三日以桃監裁罰字第裁五三—Ｄ一
    Ａ○二七二五○號裁決書，裁處受處分人新臺幣（下同）九百元，記違規點數一
    點，並吊銷駕駛執照，終身不得考領駕駛執照之處分。
三、原裁定意旨略以：受處分人上開違規事實，業據證人黃文智於警詢時指述明確（
    見原審卷第三八頁），並有交通事故現場照片（見原審卷第四二至四五頁）、道
    路交通事故現場圖（見原審卷第三三頁）、道路交通事故調查表（見原審卷第三
    四、三五頁）、和解書（見原審卷第二十、二一頁）附卷可稽，堪信受處分人確
    有前揭之違規行為甚為明確。而認原處分機關據以援引上開規定，裁處受處分人
    罰鍰九百元，記違規點數一點，並吊銷駕駛執照，終身不得考領駕駛執照之處分
    ，並無不當，認為受處分人之異議為無理由，而駁回受處分人異議之聲明。
四、抗告意旨略以：受處分人雖有於九十二年十月二十六日一時五十八分許，駕駛汽
    車行經楊梅大模路、太平街口時，撞上黃文智駕駛之汽車，惟當時因有些酒醉，
    所以未查覺發生擦撞，且車速過快，滑行約二百公尺才停下來，並馬上以手機與
    有單獨一條道路，若受處分人要逃逸當時有三條以上路徑的選擇，而受處分人卻
    停車於警車行駛同一方向，足見受處分人並無逃逸之意。又當時受處分人駕駛車
    速約莫百公里且地上無煞車痕，僅擦撞後反作用力及路徑上的障礙物阻擋，則二
    百餘公尺始停車是合理的距離，且受處分人曾停車後，步行至事發現場，益徵受
    處分人無逃逸之行為等語。
五、經查：（一）受處分人辯稱其肇事後，因車速過快，滑行約二百公尺才停下來，
    並馬上以手機與女友聯絡告知此事，且曾於停車後，步行至事發現場等情。雖原
    裁定以受處分人於警詢已自承因一時緊張而加速駕車駛離現場等情（見原審卷第
    三六頁），佐以證人吳東奎於警詢之證詞，認受處分人確有逃逸之行為。惟據證
    人吳東奎於警詢時證稱：「當時我回家正要停機車，就聽到『碰』一聲，我就回
    頭一看，就見到一個人開車撞到一輛停在路邊之廂型車，肇事的人就加速逃走時
    ，又撞到停在路邊之藍色小貨車。肇事的人下車將撞壞引擎蓋蓋上，就繼續將車
    開走，我趕快騎機車去追他，從楊梅鎮○○街一巷一號右轉，我又繼續騎機車一
    直尾隨，至楊梅鎮○○街四十二號前，因肇事的人車輛無法行駛，而停在路邊，
    肇事的人下車想回現場查看……」等語（見原審卷第四十頁），依證人吳東奎上
    開證詞，受處分人當時似確曾停車欲回現場查看。則肇事當時情況如何？受處分
    人是否如其所辯並未逃逸，於肇事後曾欲回現場查看？原裁定並未綜合相關事實
    予以說明。（二）按汽車駕駛人有違反道路交通管理處罰條例第四十八條之情形
    ，固應記違規點數一點，惟依同第六十三條第二項規定：「前項各條款，已受吊
    扣或吊銷駕駛執照處分者，不予記點」。而本件受處分人既經原處分機關吊銷駕
    駛執照，是否即有上開規定之適用，毋庸再予記點？亦應併予注意。
六、原審遽認受處分人之辯解不足採信，駁回受處分人聲明之異議，容有未合。受處
    分人提起抗告，指摘原裁定不當，非全無理由，自應由本院將原裁定撤銷發回，
    由原法院查明後另為適法之裁定。
據上論結，應依道路交通管理處罰條例第八十九條、道路交通案件處理辦法第二十六
條、刑事訴訟法第四百十三條前段，裁定如主文。
中　　　華　　　民　　　國　　九十三　　年　　　九　　　月　　二十三　　日
                              臺灣高等法院交通法庭
                                  審判長法  官  楊  照  男
                                        法  官  江  振  義
                                        法  官  王  詠  寰
右正本證明與原本無異。
不得再抗告。
                                        書記官  駱  麗  君
中　　　華　　　民　　　國　　九十三　　年　　　九　　　月　　二十三　　日
